臺灣高等法院刑事裁定
111年度聲再字第223號
再審聲請人
即受判決人  蔡添才




上列再審聲請人即受判決人因違反槍砲彈藥刀械管制條例案件，
對於本院105度上訴字第2858號，中華民國106年2月23日第二審
確定判決（原審案號：臺灣士林地方法院104年度審訴字第202號
，起訴案號：臺灣士林地方檢察署103年度偵字第11617號），聲
請再審，本院裁定如下：
    主  文
再審之聲請駁回。 
    理  由
一、聲請意旨略稱：
　㈠本件警方是在民國103年10月12日下午15時至16時許在新北市
    ○○區鄉○路○段00巷0弄0○0號公車總站後方河堤步道勘察扣得
    1枚爆裂物，卻不合理推論是再審聲請人即受判決人蔡添才
    （下稱聲請人）於當日上午8時許在基隆市○○區○○○路00巷0
    號3樓居處製造2枚爆裂物，況是時警方也不在場，怎麼認定
    聲請人製造，警方顯有偽證情事。
  ㈡原確定判決認定聲請人於同日13時許在上開河堤步道燃放1枚
    爆裂物，然聲請人早於當日12時51分即在汐止國泰綜合醫院
    急診室就醫，顯見事實認定錯誤，係警方捏造。
　㈢原確定判決認定新北市政府警察局刑事警察大隊偵五隊隊長
    楊宗昆休假返家途中行經上開河堤步道，見聲請人受傷而送
    醫，並聯絡任職於新北市政府警察局汐止分局之警員郭豐隆
    、余祥雲、徐世鋒等人逮捕聲請人及查扣證物，此均不實。
    事實上是急診室於13時10分報案，再由派出所員警於當日13
    時28分到場，此有汐止國泰綜合醫院急診護理評估表可證，
    聲請人並非現行犯。警方卻不實捏造上情，顯見警員作偽證
    並不實製作調查筆錄。
  ㈣聲請人當時身受重傷住院治療，醫師囑咐宜休養4周，警察卻
    執意要求出院，有內湖三軍總醫院診斷證明書可證。然聲請
    人當時意識不清，根本無法製作筆錄，顯見係由警方捏造、
    製作不實筆錄。故請求警方出庭當場辯論。　　
　㈤本案有上開諸多員警犯罪及具體事實漏未審酌情事，致判決
    錯誤造成冤案，為此聲請再審。　
二、按法院認為無再審理由者，應以裁定駁回之；經前項裁定後
    ，不得更以同一原因聲請再審，刑事訴訟法第434條第1項、
    第3項定有明文，係本於一事不再理原則而為設計、規範，
    以維持裁判的安定性。上開「同一原因」聲請再審之禁止，
    係指「同一事實原因」之謂，此應就重行聲請再審之事由暨
    所提證據（含證據方法及證據資料），與前經實體裁定駁回
    之聲請是否一致加以判斷，實質相同之事由與證據，不因聲
    請意旨陳以不同之說詞或論點，即謂並非同一事實原因（最
    高法院110年度台抗字第1082號裁定意旨參照）。又法院認
    為聲請再審之程序違背規定者，應以裁定駁回之，同法第43
    3條前段亦有規定。又按有罪之判決確定後，有下列情形之
    一者，為受判決人之利益，得聲請再審：原判決所憑之證
    物已證明其為偽造或變造者。原判決所憑之證言、鑑定或
    通譯已證明其為虛偽者，刑事訴訟法第420條第1項第1、2款
    定有明文。但該2款所謂已證明其為偽造或變造者，須其證
    明以經判決確定，或其刑事訴訟不能開始或續行，非因證據
    不足者為限，此觀同條第2項之規定甚明（最高法院107年度
    台抗字第499號裁定意旨參照）。是以，若未符上揭要件，
    自不得據以聲請再審。又刑事訴訟法第420條第1項第6款關
    於得為再審之原因規定，仍須以該所稱的新事實或新證據，
    確實足以動搖原確定判決所認定的犯罪事實，亦即學理上所
    謂的確實性（或明確性、顯著性）要件，必須具備，方能准
    許再審。若聲請再審之人，所提出或主張的新事實、新證據
    方法或新證明方式，無論單獨或與其他先前卷存的證據資料
    ，綜合觀察、判斷，無從在客觀上令人形成足以推翻原確定
    判決所確認的事實，或鬆動其事實認定的重要基礎，亦即於
    確定判決的結果根本不生影響，無所謂應受無罪、免訴、免
    刑或輕於原判決所認罪名的情形存在，自不能遽行准許再審
    （最高法院108年度台抗字第742號裁定意旨參照）。又聲請
    再審之理由，如僅對原確定判決認定事實之爭辯，或對原確
    定判決採證認事職權之行使，任意指摘，或對法院依職權取
    捨證據持相異評價等情，原審法院即使審酌上開證據，亦無
    法動搖原確定判決，自非符合此條款所定提起再審之要件（
    最高法院106年度台抗字第165號、107年度台抗730號裁定意
    旨參照）。
三、經查：　　
　㈠本院105年度上訴字第2858號判決（下稱原確定判決），依聲
    請人之供述、證人即汐止分局小隊長徐世鋒之證述、國防醫
    學院三軍總醫院民眾診療服務處診斷證明書、汐止分局扣押
    筆錄、扣押物品目錄表、現場照片、汐止分局轄內公車總站
    後方河堤步道旁爆裂物現場勘察報告（含刑案現場測繪圖、
    現場照片、勘察採證同意書、證物清單、刑事案件證物採驗
    紀錄表、新北市政府警察局鑑驗書）及內政部警政署刑事警
    察局103年11月8日刑偵五字第1033400193號鑑驗通知書等為
    據，認定聲請人確有於103年10月12日8時許，在基隆市○○區
    ○○○路00巷0號3樓居處，製造可點火引爆具有殺傷力或破壞
    性之爆裂物2枚後，於103年10月12日13時許，攜至新北市○○
    區鄉○路0段00巷0弄0○0號公車總站後方河堤步道，點燃其中
    1枚測試，因瞬間爆炸，聲請人躲避不及，造成其右手因而
    受有爆炸傷、併第一、二、三、四遠端指節創傷性截肢、右
    手第一、三、五指開放性骨折及右手食指神經血管斷裂等傷
    害。聲請人受傷後，即將另枚爆裂物留在河堤步道現場，自
    行到路旁攔車欲前往醫院就醫，適有新北市政府警察局刑事
    警察大隊偵五隊隊長楊宗昆休假返家途中行經該處，見聲請
    人受傷攔車，即停車搭載聲請人前往汐止國泰醫院醫治。嗣
    經楊宗昆告知曾任職於汐止分局之警員郭豐隆，郭豐隆再電
    話轉知汐止分局偵查隊隊長余祥雲，余祥雲隨即率領小隊長
    徐世鋒等人前往汐止國泰綜合醫院，於急診室發現聲請人右
    手手掌嚴重炸傷，似非如聲請人所稱是被鞭炮炸傷，且在醫
    院扣得自聲請人右手受傷處取出之上開爆裂物引爆後之金屬
    碎片1個，認聲請人涉犯非法製造及持有爆裂物而將之逮捕
    ，並前往河堤步道現場勘察採證，扣得聲請人所製造而尚未
    引爆之爆裂物1枚及引爆後之爆裂物鋼瓶碎片1片，因而判處
    聲請人有期徒刑7年6月，併科罰金新臺幣（下同）10萬元，
    罰金如易服勞役，以1,000元折算1日等情，均已於原確定判
    決理由欄內詳細敘明聲請人之辯解何以不可採，及所憑之依
    據與得心證之理由，有原確定判決即本院105年度上訴字第2
    858號判決在卷可憑，並經調取該案電子卷證核閱無訛。
　㈡聲請再審意旨並未敘明其聲請再審符合刑事訴訟法第420條第
    1項第1至6款、第421條規定之何種事由，亦未檢附任何事證
    供本院審酌，僅稱全案資料均已在前次聲請再審（本院110
    年度聲再更一字第4號，以聲請人聲請再審顯係違背程序規
    定而不合法，且無從補正，聲請再審於法不合而予以駁回）
    卷證中，應由本院自行調閱。本院雖依聲請人所請調閱上開
    本院110年度聲再更一字第4號之電子卷證，惟已見聲請人於
    本次再審所提證據（含證據方法及證據資料），與前經裁定
    駁回之聲請核屬一致，先予敘明。
　㈢又聲請人主張「當時身受重傷住院治療，警察執意要求出院
    ，然聲請人當時意識不清，根本無法製作筆錄，有國防醫學
    院三軍總醫院住院證明可證」之原因事實，前依刑事訴訟法
    第420條第1項第6款規定聲請再審，業經本院以107年度聲再
    字第3號裁定認其所主張之事實為無理由予以駁回，並經最
    高法院以107年度台抗字第171號裁定駁回抗告確定，嗣再以
    同一原因事實聲請再審，經本院以107年度聲再字第379號裁
    定認其聲請再審顯不合法予以駁回，並經最高法院以108年
    度台抗字第503號裁定駁回抗告確定；後雖再以「警方在103
    年10月12日下午15時至16時許在河堤勘察扣得1枚爆裂物，
    如何能推論其於當日上午8時許在基隆市○○區○○○路00巷0號3
    樓居處製造2枚爆裂物，即使認罪，也要有現場證明」、「
    於原確定判決認定之103年10月12日13時許在新北市○○區鄉○
    路○段00巷0弄0○0號公車總站後方河堤步道燃放爆裂物前，
    聲請人早已在汐止國泰綜合醫院急診室就醫」、「警方涉嫌
    偽造公文書及誣告」、「警方串供偽證、謀害受傷之人在意
    思不清下惡意加害入罪」等不同說詞或論點，依同法第420
    條第1項第6款規定聲請再審，仍經本院以109年度聲再字第9
    1號裁定認其以同一原因聲請而予以駁回，並經最高法院以1
    09年度台抗字第1092號裁定駁回抗告確定，嗣仍以同一原因
    事實聲請再審，經本院以109年度聲再字第546號裁定認其聲
    請再審顯不合法予以駁回，並經最高法院以110年度台抗字
    第357號裁定駁回抗告確定；另又以「汐止國泰綜合醫院急
    診護理評估表得以證明本件係急診室報案，派出所員警再到
    場，而非新北市政府警察局刑事警察大隊偵五隊隊長楊宗昆
    將聲請人送醫、聯繫新北市政府警察局汐止分局之警員郭豐
    隆、余祥雲、徐世鋒接續前往逮捕聲請人及查扣證物」、「
    員警違法陷害而有偽證」等原因事實，聲請再審，業經本院
    以110年度聲再更一字第4號裁定認其未能提出員警犯偽證罪
    經判決確定，或其刑事訴訟不能開始或續行，非因證據不足
    所致之證明，聲請再審於法未合，且汐止國泰醫院急診護理
    評估表亦不能排除新北市政府警察局刑事警察大隊偵五隊隊
    長楊宗昆確因見聲請人受傷攔車，即搭載聲請人前往汐止國
    泰醫院醫治，更無從因此而動搖原確定判決就被告未經許可
    製造爆裂物犯行之認定，而認聲請再審意旨與法定再審事由
    無一相符予以駁回，並經最高法院以110年度台抗字第1477
    號裁定駁回抗告確定等節，有上開各裁定附卷可稽。是本件
    聲請人顯係於數次再審均經法院駁回後，又以同一原因聲請
    再審，揆諸前揭刑事訴訟法第434條第3項規定，本件聲請再
    審程序顯然違背規定，並非合法。甚且，被告於本件雖仍再
    次主張員警偽證、偽造不實筆錄，然同未依刑事訴訟法第42
    0條第2項規定，提出相關員警犯偽證或偽造文書等罪經判決
    確定，或其刑事訴訟不能開始或續行，非因證據不足所致之
    證明，聲請再審意旨於法同難謂合。
　㈣至依汐止國泰綜合醫院急診護理評估表所示，聲請人係於103年10月12日12時51分前往國泰醫院急診，原確定判決則記載抗告人係於同日13時點燃爆裂物測試，於時序中固略有不合。然抗告人於本案之河堤步道，不論係撿拾爆裂物或燃放鞭炮不慎，抑製造爆裂物後試點燃而被炸傷，其因而前往國泰醫院就醫之事實，並無爭議，原確定判決所載之測試時間，與事實雖稍有不合，惟仍無從在客觀上形成足以推翻原確定判決所確認的事實，或鬆動其事實認定的重要基礎，亦即於確定判決的結果根本不生影響，聲請人此部分主張，仍難謂與再審事由相符。　
　㈤聲請人聲請再審程序既違背規定亦非合法，故其聲請傳喚警
    員到庭與之辯論，自無必要，併此敘明。
四、綜上所述，聲請再審意旨所指，顯係違背程序規定而不合法
    ，且無從補正，其聲請再審於法不合，應予駁回。
五、末按聲請再審之案件，除顯無必要者外，應通知聲請人及其
    代理人到場，並聽取檢察官及受判決人之意見。但無正當理
    由不到場，或陳明不願到場者，不在此限。前項本文所稱「
    顯無必要者」，係指聲請顯屬程序上不合法且無可補正或顯
    無理由而應逕予駁回，刑事訴訟法第429條之2、法院辦理刑
    事訴訟案件應行注意事項第177條之4定有明文。本件再審之
    聲請，有程序上不合法情事，已如前述，自無聽取聲請人意
    見之必要，爰不通知聲請人到場，逕予駁回。　　　　
據上論斷，應依刑事訴訟法第433條，裁定如主文。
中　　華　　民　　國　　111 　年　　4 　　月　　26　　日
                  刑事第十六庭  審判長法　官  劉嶽承
                                      法　官  王耀興
                                      法　官  古瑞君
以上正本證明與原本無異。
如不服本裁定，應於收受送達後五日內向本院提出抗告狀。
                                      書記官  林君縈
中　　華　　民　　國　　111 　年　　4 　　月　　26　　日